臺灣基隆地方法院民事裁定  
111年度監宣字第82號
聲  請  人  詹秀美  


相對人即受
監護宣告人  李志宏  

利害關係人  李霈柔  

上列聲請人聲請對相對人為監護宣告事件，本院裁定如下：   
    主    文
宣告李志宏（男、民國00年0月00日生、身分證統一編號：Z0000
00000號）為受監護宣告之人。
選定詹秀美（女、民國00年0月00日生、身分證統一編號：Z0000
00000號）為受監護宣告之人之監護人。
指定李霈柔（女、民國00年0月00日生、身分證統一編號：Z0000
00000號）為會同開具財產清冊之人。
聲請費用新臺幣壹仟元由受監護宣告之人負擔。
    理    由
一、聲請意旨略以：聲請人之夫即相對人李志宏於民國107年10
    月2日因失智症，致不能為意思表示或受意思表示，為此聲
    請對其為監護之宣告，並聲請選任聲請人為監護人及指定利
    害關係人李霈柔為會同開立財產清冊之人等語。
二、按對於因精神障礙或其他心智缺陷，致不能為意思表示或受
    意思表示，或不能辨識其意思表示之效果者，法院得因本人
    、配偶、四親等內之親屬、最近一年有同居事實之其他親屬
    、檢察官、主管機關或社會福利機構之聲請，為監護之宣告
    ，民法第14條第1項定有明文。次按受監護宣告之人應置監
    護人；法院為監護之宣告時，應依職權就配偶、四親等內之
    親屬、最近一年有同居事實之其他親屬、主管機關、社會福
    利機構或其他適當之人選定一人或數人為監護人，並同時指
    定會同開具財產清冊之人；法院選定監護人時，應依受監護
    宣告之人之最佳利益，優先考量受監護宣告之人之意見，審
    酌一切情狀，並注意下列事項：受監護宣告之人之身心狀
    態與生活及財產狀況。受監護宣告之人與其配偶、子女或
    其他共同生活之人間之情感狀況。監護人之職業、經歷、
    意見及其與受監護宣告之人之利害關係。法人為監護人時
    ，其事業之種類與內容，法人及其代表人與受監護宣告之人
    之利害關係，民法第1110條、第1111條第1項及第1111條之1
    亦分別定有明文。
三、經查：
  ㈠聲請人主張之前揭事實，業據其提出中華民國身心障礙證明
    、戶籍謄本、三軍總醫院附設基隆民眾診療服務處病症暨失
    能診斷證明書等件為證。又經本院囑託長庚醫療財團法人基
    隆長庚紀念醫院就相對人之精神狀態予以鑑定，其鑑定結果
    略以：李員（即相對人）行動緩慢、包尿布，需人協助餵食
    及沐浴，無口語能力。其生活狀況及現在身心狀態經檢查結
    果：可自由行走，無適當臉部表情變化，對外界事務之適當
    知覺理會能力嚴重缺損，語言表達功能缺損，無法與人正常
    溝通及交流，接受、維持及保存外界訊息之能力嚴重缺損，
    喪失經濟活動能力，日常生活無法自理，需完全依賴專人24
    小時全日照護，社會功能嚴重缺損。綜合以上所述，李員之
    過去生活史、疾病史、身體檢查及精神狀態檢查結果，認李
    員因「失智症」，致其為意思表示、受意思表示和辨識其意
    思表示效果之能力已達「完全不能」之程度等語，有長庚醫
    療財團法人基隆長庚紀念醫院111年9月20日長庚院基字第11
    10900100號函附精神鑑定報告書乙件在卷可按。綜合上情，
    足認相對人確因心智缺陷，已達不能為意思表示或受意思表
    示之程度。從而，聲請人聲請對相對人為監護之宣告，為有
    理由，應予准許。
  ㈡本院為審酌相對人之最佳利益，選任適任之監護人及開具財
    產清冊人之人選，依職權囑託基隆市政府社會處對聲請人、
    相對人、利害關係人為調查，其綜合評估及建議略以：聲請
    人詹秀美為相對人之配偶，為協助辦理相對人之保險住院醫
    療補助事宜故聲請本案，與相對人同住，一直擔任相對人之
    主要照顧者，能悉心照顧相對人，協助生活起居，對監護人
    之責任及義務均有所了解，有擔任監護人之積極意願，對相
    對人未來之監護規劃具體可行，過去亦無對相對人有任何不
    利之事由，經評估聲請人詹秀美並無不適任監護人之情事，
    故建議選任詹秀美為監護人。利害關係人李霈柔則為相對人
    之長女，會協助照顧相對人，互動關係良好，瞭解會同人應
    有之責任義務，有意願擔任會同開具財產清冊之人，亦未對
    相對人有何不利事由，經評估李霈柔並無不適任開具財產清
    冊人之情事，故建議選任李霈柔為會同開具財產清冊之人等
    語，有基隆市政府111年8月31日基府社障貳字第1110239234
    號函附基隆市政府成年人之監護及輔助事件訪視評估報告在
    卷可參。
  ㈢本院參酌上開鑑定報告、訪視報告、聲請人之主張及本院卷
    內相關證據資料，認聲請人為相對人之配偶，其係為協助辦
    理相對人之住院醫療保險補助事宜，始提出本件聲請，監護
    動機正當，且對於相對人在就醫、休閒陪伴及生活照料上，
    均能提供有品質之照顧，彼此依附關係緊密，自適宜擔任相
    對人之監護人；而利害關係人李霈柔則為相對人之長女，亦
    為相對人之至親，協助照顧相對人，互動良好，自有瞭解相
    對人之財產狀況，以利監督之必要。參以相對人之最近親屬
    即聲請人、利害關係人、相對人之次女李珮汝、兄弟姊妹李
    健宗、李金滿、李月員、李添富均同意由聲請人擔任相對人
    之監護人，並由利害關係人擔任開具財產清冊之人，有聲請
    人提出之親屬會議同意書在卷可稽。本院審酌上情，認由聲
    請人擔任監護人，應符合受監護宣告之人之最佳利益，爰選
    定聲請人為監護人，並指定李霈柔為會同開具財產清冊之人
    。另監護人詹秀美應依據民法第1113條準用同法第1099條第
    1項之規定，對於受監護宣告之人即相對人之財產，會同李
    霈柔於2個月內開具財產清冊，並陳報法院，併此敘明。
四、依家事事件法第164條第2項，裁定如主文。
中　　華　　民　　國　　111 　年　　10　　月　　3 　　日
　　　　　　　　　家事法庭法  官　王美婷 
以上正本係照原本作成。
如不服本裁定應於送達後十日內向本院提出抗告狀，並繳納抗告
費新臺幣1千元。
中　　華　　民　　國　　111 　年　　10　　月　　3 　　日
　　　　　　　　　　　  　書記官　施鴻均